臺灣高等法院刑事判決
108年度上訴字第3699號
上  訴  人  
即  被  告  曾文石  
選任辯護人  吳善輔律師
            李權宸律師
上列上訴人即被告因誣告案件，不服臺灣新北地方法院107年度
訴字第886號，中華民國108年9月27日第一審判決（起訴案號：
臺灣新北地方檢察署107年度偵字第10251號），提起上訴，本院
判決如下：
    主  文
原判決撤銷。
曾文石犯誣告罪，處有期徒刑肆月。緩刑參年。
    事  實
一、曾文石為晶訊科技股份有限公司（址設新北市○○區○○路000
    號8樓，下稱晶訊公司）之董事，明知晶訊公司總經理王鴻
    祥曾於民國105年6月間提出辭任，且於105年8月11日晶訊公
    司第7屆第6次董事會就是否解任王鴻祥總經理職務之議案，
    曾與晶訊公司董事長即黃喬玉及其他董、監事進行討論，會
    中決議若王鴻祥不接受慰留，則以顧問職務加以聘任，在新
    任總經理到任前，由黃喬玉暫代總經理乙職，然曾文石竟意
    圖使黃喬玉受刑事處分，於106年3月6日以書狀向臺灣新北
    地方檢察署（下稱新北地檢署）提出告發，不實指摘：黃喬
    玉明知王鴻祥未曾於105年6月間提出辭任，且晶訊公司第7
    屆第6次董事會亦未針對是否解任王鴻祥總經理職務為決議
    ，黃喬玉竟偽造該次會議部分決議內容為「總經理6月初提
    出辭任，董事會討論後，若慰留無效，聘任王鴻祥擔任顧問
    ，繼續協助公司業務推展，而總經理職務由董事長暫代，另
    覓合適人選接任」等不實內容，並於同年10月17日以晶訊公
    司人事行政部名義公告擬於105年10月31日中止與王鴻祥之
    委任關係，甚而於同年11月1日，在公開資訊觀測站上，發
    布「本公司總經理辭任」之不實重大訊息等情，誣指黃喬玉
    涉犯行使業務上登載不實文書及違反證券交易法第174條第1
    項第5款之其他有關業務文件虛偽記載等罪嫌。惟經新北地
    檢署檢察官偵查後，認黃喬玉犯罪嫌疑不足，而於106年10
    月11日以106年度偵字第22820號對黃喬玉為不起訴處分確定
    。
二、案經黃喬玉訴由臺灣新北地方檢察署檢察官偵查起訴。 
    理  由
壹、證據能力
一、按被告以外之人於審判外之陳述，雖不符刑事訴訟法第159
     條之1至第159條之4之規定，而經當事人於審判程序同意作
     為證據，法院審酌該言詞陳述或書面陳述作成時之情況，
     認為適當者，亦得為證據，刑事訴訟法第159條之5第1項定
     有明文。本判決所引用之被告以外之人於審判外之陳述，
     檢察官、被告及其辯護人均同意作為證據使用（見本院卷
     第63至65頁），本院審酌該等證據資料製作時之情況，尚
     無違法不當及證明力明顯過低之瑕疵，認為以之作為證據
     應屬適當，依刑事訴訟法第159條之5第1項規定，均有證據
     能力。
二、其餘資以認定被告犯罪事實之物證及文書證據，亦查無違反
    法定程序取得之情形，依刑事訴訟法第158條之4反面規定，
    亦具證據能力。
貳、實體方面 
一、認定犯罪事實所憑之證據及理由：
  ㈠訊據上訴人即被告曾文石對於上開事實坦承不諱，並據證人
    即告訴人黃喬玉指證明確，核與證人即晶訊公司財務長伍忠
    信、晶訊公司稽核王美麗、晶訊公司監察人周正民證述情節
    相符（見他字第1543號卷第129至135頁、第153至155頁，他
    字第7653號卷第55至57頁、第83至85頁），並有被告106年3
    月2日刑事告訴暨調查證據聲請狀、晶訊科技公司登記資料
    查詢、公司董監事及經理人名單、新北市政府106年3月23日
    函送之晶訊科技公司登記案卷、告訴人黃喬玉108年12月1日
    刑事告訴狀及檢附之王鴻祥105年6月8日及105年8月11日電
    子郵件、晶訊公司董事會開會通知書、晶訊公司105年8月11
    日第7屆第6次董事會議簽到簿、會議紀錄、會議議程、第3
    議案錄音光碟片及譯文、新北地檢署106年度偵字第22820號
    不起訴處分書、新北地檢署107年3月6日勘驗筆錄、北門郵
    局第264號存證信函、晶訊公司第7屆第4次董事會紀錄、第5
    次董事會紀錄、第7屆第7次董事會議議程、董事會會議提案
    等在卷可稽（見他字第1543號卷第3頁、第59至61頁、第67
    頁，他字第7653號卷第3至47頁、第79頁、第99至149頁），
    足徵被告之自白與事實相符，足堪採信。
  ㈡綜上，本件事證明確，被告犯行堪以認定，應依法論科。
二、論罪：
  ㈠核被告所為，係犯刑法第169條第1項之誣告罪。
  ㈡按犯刑法第168條至第171條之罪，於所虛偽陳述或所誣告之
    案件，裁判或懲戒處分確定前自白者，減輕或免除其刑，同
    法第172條定有明文，又行為人在其所誣告之案件經判決無
    罪確定後，始為自白，故與刑法第172條之規定不合，不得
    減輕或免除其刑；惟其自白在所誣告之案件經檢察官處分不
    起訴確定後者，因不起訴處分確定究與裁判確定不同，故仍
    可適用刑法第172條之規定，減輕或免除其刑（最高法院66
    年度第5次刑庭庭推總會議決議可資參照）。被告於原審及
    本院審理時，對其所為誣告犯行自白犯罪，雖在其所誣告之
    案件經檢察官為不起訴處分確定之後，仍合於刑法第172條
    規定之要件，爰予減輕其刑。
三、撤銷改判之理由：
  ㈠原審審理結果，以被告犯誣告罪，事證明確，予以論罪科刑
    ，固非無見。然被告就其所為誣告犯行自白犯罪，應依刑法
    第172條規定減輕其刑，原審漏未適用該減輕規定，自有未
    合；此雖非被告上訴意旨所指摘，然原判決既有違誤，自屬
    無可維持，應予撤銷改判。
  ㈡審酌被告與告訴人黃喬玉為晶訊公司之董事、董事長，被告
    對公司人事案存有不同意見，本應以理性、合法之方式處理
    ，竟虛構不實情節向新北地方檢察署提出告發，誣指告訴人
    涉犯行使業務上登載不實文書等罪嫌，除造成偵查權不當發
    動，浪費司法資源外，亦造成告訴人甚大之困擾，行為實有
    不當；惟被告於原審及本院審理時均坦承犯行，且已於本院
    審理期間與告訴人達成和解，告訴人亦表達願寬諒被告、不
    再追究之意，有告訴人108年12月12日刑事陳報狀及同日和
    解書在卷可參（見本院卷第77至81頁），兼衡被告前未曾受
    任何刑之宣告之前案素行（有本院被告前案紀錄表在卷可考
    ），其陳稱為大學畢業、已婚，現仍擔任晶訊公司董事（見
    本院卷第95頁）等智識程度、家庭與經濟狀況，併斟酌被告
    之犯罪動機、目的、手段、所生危害、告訴人意見等一切情
    狀，量處如主文第2項所示之刑。
四、被告前未曾受任何刑之宣告，且已與告訴人達成和解，告訴
    人除具狀表示願原諒被告、不予追究外，更請求本院給予被
    告緩刑宣告之機會，有告訴人之刑事陳報狀可稽（見本院卷
    第77頁）；被告除坦承認罪外，亦表達其悔意。因認被告經
    此偵、審程序及論罪科刑之教訓後，應已足以使其知所警惕
    ，而無再犯之虞，前揭所宣告之刑，以暫不執行為適當，爰
    予宣告緩刑3年，用啟自新。
據上論斷，應依刑事訴訟法第369條第1項前段、第364條、第299
條第1項前段，刑法第169條第1項、第172條、第74條第1項第1款
，判決如主文。
本案經檢察官黃子溎提起公訴，檢察官侯千姬到庭執行職務。
中    華    民    國    109   年    2     月    20    日
                  刑事第九庭審判長法  官  潘翠雪
                                  法  官  陳俞婷
                                  法  官  林庚棟
以上正本證明與原本無異。
如不服本判決，應於收受送達後20日內向本院提出上訴書狀，其
未敘述上訴之理由者並得於提起上訴後20日內向本院補提理由書
（均須按他造當事人之人數附繕本）。「切勿逕送上級法院」。
                                  書記官  彭威翔
中    華    民    國    109   年    2     月    21    日
附錄本案論罪科刑法條全文
中華民國刑法第169條：
意圖他人受刑事或懲戒處分，向該管公務員誣告者，處7年以下
有期徒刑。
意圖他人受刑事或懲戒處分，而偽造、變造證據，或使用偽造、
變造之證據者，亦同。